---
title: Gráfico animado
author: Jefferson Barbosa
date: '2020-05-30'
slug: gráfico-animado
categories: []
tags: []
---

```{r setup, include=FALSE}
knitr::opts_chunk$set(echo = T,
                      results = "hide")
options(width=200)
```

  <style>
pre {
  white-space: pre !important;
  overflow-y: scroll !important;
  max-height: 50vh !important;
}
</style>

Para produzir este exemplo irei utilizar os dados sobre as principais causas de mortalidade no Brasil, de 1990 até 2017, para ambos os sexos e idades, de portadores do vírus HIV. A base de dados está disponível no site <http://svs.aids.gov.br/dantps/centrais-de-conteudos/paineis-de-monitoramento/mortalidade/gbd-brasil/principais-causas/> e utilizarei a taxa de mortalidade por 100.000 habitantes.

Para produzir o gráfico utilizarei o pacote ggplot2 em conjunto com o pacote gganimate e gifski. O gganimate é responsável por animar o gráfico, e em conjunto com o gifski, transformam o resultado em um gif. Também é possível salvar o resultado em um vídeo utilizando a função anim_save(). 
```{r,warning=FALSE,message=FALSE}
library(dplyr)
library(ggplot2)
library(gifski)
library(gganimate)
library(directlabels)
```

Começo lendo o arquivo csv que contêm os dados.
```{r, include=T, results='markup'}
dados <- read.table(file = "/home/jefferson/Downloads/principais-causas.csv", header = T, sep = ",")
```

E com a função str() é possível ver quantas variáveis os dados possuem e qual é a natureza de cada variável.
```{r, include=T, results='markup'}
str(dados)
```

Mas estou interessado nas 10 maiores causas de morte em cada ano e para obter este resultado uso a seguinte sequência no dplyr.
```{r, include=T, results='markup'}
dados <- dados %>%
  group_by(Ano) %>%
  top_n(n = 10, wt = Taxa.de.mortalidade) %>%
  arrange(Ano, Taxa.de.mortalidade) %>%
  select(Ano, Causa, Taxa.de.mortalidade)
```

E fico com o seguinte data frame.
```{r, include=T, results='markup'}
head(dados)
```

Portanto já posso partir para a confecção do gráfico. Começo confeccionando um gráfico comum no ggplot, mas adiciono o comando transition_reveal(Ano), que produz um gráfico para cada ano e depois vai juntar tudo em um único gif.
```{r, include=T, results='markup', message=F}
ggplot(dados, aes(x = Ano, y = Taxa.de.mortalidade, color = Causa)) +
  geom_line() +
  geom_dl(aes(label = paste(Causa, Taxa.de.mortalidade, sep = " ")), method = "last.points") + 
  theme_bw() + theme(legend.position = "none") +
  scale_x_continuous(breaks = seq(1990, 2017, 3), limits = c(1990, 2030))  +
  labs(x = "Ano", y = "Taxa de mortalidade/100.000 habitantes") +
   transition_reveal(Ano) 
```

E assim se pode produzir um gráfico animado simples no R.